臺灣臺中地方法院民事裁定
109年度訴字第2959號
原      告  玉林宮  
法定代理人  楊金龍  
訴訟代理人  尤亮智律師
被      告  許進華  
訴訟代理人  洪松林律師
上列當事人間請求確認信徒大會決議不成立等事件，本院裁定如
下：
    主  文
原告之訴駁回。
訴訟費用由原告負擔。 
    理  由
一、按起訴，應以訴狀表明當事人及法定代理人，提出於法院為
    之；原告之訴，有下列各款情形之一，法院應以裁定駁回之
    。但其情形可以補正者，審判長應定期間先命補正：四、原
    告或被告無訴訟能力，未由法定代理人合法代理者，民事訴
    訟法第244條第1項第1款、第249條第1項第4款定有明文。因
    此無訴訟能力之人於起訴或被訴時，未由法定代理人合法代
    理，其訴訟成立之法定要件自難認為無所欠缺。而此項要件
    之是否具備，原不論當事人有無提出責問，法院均應依職權
    先為調查之。經調查結果，倘認其不備此項要件，除其情形
    可以補正並經補正者外，依同法第249條第1項前段規定，法
    院應以裁定駁回其訴。而是否具有民事訴訟法第249條第1項
    第4款之情形，應以起訴時決之（最高法院67年台抗字第29
    號、88年度台抗字第68號、87年度台抗字第131號、83年度
    台抗字第414號裁定意旨參照）。
二、經查：本件兩造間確認區分所有權人會議無效事件，係由楊
    金龍以自己為原告法定代理人而起訴，惟原告玉林宮原本之
    法定代理人為尤文雄，其於民國108年7月4日請辭，有寺廟
    登記證、玉林宮第七屆第10次管理委員會會議記錄在卷可稽
    （見本院卷二第145、189-190頁），之後究竟由何人接任原
    告之法定代理人，信徒間存有爭執，然臺中市政府民政局已
    於109年1月16日就訴外人江連福申請接任原告主任委員乙節
    准予備查，並發給寺廟登記證（見本院卷二第301-306頁）
    ，故自斯時起形式上原告玉林宮之法定代理人應為江連福，
    本件原告起訴時為109年8月17日，應以江連福為法定代理人
    ，但楊金龍以自己為原告玉林宮法定代理人而起訴，應認原
    告玉林宮本件起訴，乃未經合法代理。嗣楊金龍又為訴之變
    更追加，將原告變更為楊金龍本人，追加玉林宮為被告並以
    江連福為法定代理人。但經本院函詢玉林宮法定代理人江連
    福就楊金龍以玉林宮名義起訴，再變更玉林宮為被告，有何
    意見？是否同意？江連福已代表玉林宮具狀表示不同意，則
    起訴時此一法定代理之欠缺顯已無從補正，江連福也不同意
    其為訴之變更追加，自應認其訴為不合法，應予駁回。
三、依民事訴訟法第249條第1項第4款，第95條，第78條，裁定
    如主文。
中　　華　　民　　國　　111 　年　　1 　　月　　3 　　日
                  民事第五庭    法  官　王奕勛
以上正本係照原本作成。　　　　　　　　　
如不服本裁定應於送達後10日內向本院提出抗告狀，並繳納抗告
費新臺幣1000元。
中　　華　　民　　國　　111 　年　　1 　　月　　4 　　日
                                書記官  高偉庭